臺灣新竹地方法院刑事判決　　　　　　　 96年度訴字第822號
　　公　訴　人　臺灣新竹地方法院檢察署檢察官
　　被　　　告　甲○○
上列被告因違反毒品危害防制條例案件，經檢察官提起公訴（96
年度毒偵字第881號、96年度偵字第6263），本院依簡式審判程
序判決如下：
    主  文
甲○○施用第一級毒品，累犯，處有期徒刑壹年；減為有期徒刑
陸月。又偽造署押，足以生損害於公眾及他人，累犯，處有期徒
刑捌月；減為有期徒刑肆月，如附表所示偽造之「吳學儒」署押
均沒收。應執行有期徒刑拾月，如附表所示偽造之「吳學儒」署
押均沒收。
    事  實
一、甲○○前於民國92年間，因違反毒品危害防制條例案件，經
    本院竹北簡易庭於92年4月21日以92年度竹北簡字第63號判
    處有期徒刑6月、諭知易科罰金折算標準確定。又於92年間
    ，因違反毒品危害防制條例案件，經本院於93年1月19日以9
    2年度訴字第595號判處有期徒刑8月確定。上開2案件接續執
    行，並於94年3月19日縮刑期滿執行完畢。
二、甲○○(1)前於88年間，因施用毒品案件，經本院以88年度毒
    聲字第2230號裁定送觀察、勒戒後，認有繼續施用毒品傾向
    ，再經本院以88年度毒聲字第6462號裁定施予強制戒治，嗣
    因停止戒治而出所、撤銷停止戒治而入所，迄至90年12月18
    日執行完畢而釋放。(2)又於92年間，因施用毒品案件，經本
    院以92年度毒聲字第261號裁定施予強制戒治，嗣於93年1月
    9日因毒品危害防制條例新修正而出所。(3)復於95年4月30日
    ，因施用毒品案件，經本院於95年9月4日以95年度訴字第49
    1號判處有期徒刑8月確定，尚未執行。
三、甲○○仍不知悔改，復基於施用第一級毒品海洛因之犯意，
    於96年3月21日某時，在桃園縣平鎮市○○路81巷36號之友
    人住處內，以將海洛因摻入香煙點火燒烤吸食之方式，施用
    第一級毒品海洛因1次（起訴書誤載為2次，業經公訴人當庭
    更正）。嗣於96年3月22日晚上11時許，為警在桃園縣平鎮
    市○○路81巷36號前查獲，並扣得注射針筒2支。
四、甲○○為警查獲上開毒品案件，且另案遭通緝中，其為逃避
    刑責，另行起意並基於冒用其兄吳學儒名義應訊之單一犯意
    ，於附表編號1至7所示時間，在桃園縣政府警察局平鎮分局
    龍岡派出所內，接續在附表編號1至7所示文件上，偽造「吳
    學儒」之簽名及按捺己有之指印偽造為吳學儒之指印（偽造
    簽名、指印枚數，均詳如附表編號1至7所示）。又甲○○於
    隨案移送臺灣桃園地方法院檢察署接受偵訊時，甲○○承前
    冒用吳學儒名義之單一犯意，接續於附表編號8所示時間，
    在臺灣桃園地方法院檢察署內，在附表編號8所示之訊問筆
    錄受訊人欄偽造「吳學儒」之簽名1枚，足以生損害於吳學
    儒及檢警機關偵查追訴犯罪對象之正確性。
五、案經桃園縣警察局平鎮分局報請臺灣桃園地方法院檢察署檢
    察官呈請臺灣高等法院檢察署檢察長令轉臺灣新竹地方法院
    檢察署檢察官偵查起訴及自動檢舉簽分偵辦。
    理  由
甲、程序部分：
    本件被告甲○○所犯施用毒品、偽造署押等罪，係非死刑、
    無期徒刑、最輕本刑為3年以上有期徒刑之罪，被告於本院
    準備程序進行中，就被訴事實為有罪之陳述，經本院合議庭
    認合於刑事訴訟法第273條之1第1項之規定，裁定進行簡式
    審判程序，合先敘明。
乙、實體部分：
一、訊據被告甲○○對於事實三、四所載犯罪事實，於本院準備
    程序、審理中均自白認罪，又被告為警查獲所採集之尿液（
    代號為F126），經送台灣檢驗科技股份有限公司檢驗結果，
    呈海洛因經人體代謝後之嗎啡陽性反應，此有真實姓名代號
    對照表、台灣檢驗科技股份有限公司於95年4月7日出具之濫
    用藥物尿液檢驗報告附卷可稽（見毒偵字第1814號偵查卷第
    23、32頁）。另被告冒名應訊部分，業據證人吳學儒於偵訊
    中證述：並未在附表編號1至8所示文件上簽名、按指印等語
    在卷可查（見毒偵字第881號偵查第6至7頁），並有附表編
    號1至8所示之文件在卷可稽。是認被告上開自白內容應與事
    實相符，其施用第一級毒品海洛因、偽造「吳學儒」署押等
    犯行，均堪予認定。
二、按(一)施用第一、二級毒品為犯罪行為，毒品危害防制條例第
    10條定有處罰明文。故施用第一、二級毒品者，依前揭規定
    本應科以刑罰。惟基於刑事政策，對合於一定條件之施用者
    ，則依同條例第20條、第23條之規定，施以觀察、勒戒及強
    制戒治之保安處分。(二)毒品危害防制條例於民國92年7月9日
    修正公布，自93年1月9日施行，其中第20條、第23條將施用
    毒品之刑事處遇程序，區分為「初犯」及「5年內再犯」、
    「5年後再犯」。依其立法理由之說明：「初犯」，經觀察
    、勒戒或強制戒治後，應為不起訴處分或不付審理之裁定；
    經觀察、勒戒或強制戒治執行完畢釋放後，「5年內再犯」
    者，因其再犯率甚高，原實施之觀察、勒戒及強制戒治既已
    無法收其實效，爰依法追訴或裁定交付審理。至於經觀察、
    勒戒或強制戒治執行完畢釋放後，「5年後再犯」者，前所
    實施之觀察、勒戒或強制戒治已足以遮斷其施用毒品之毒癮
    ，為期自新及協助其斷除毒癮，仍適用「初犯」規定，先經
    觀察、勒戒或強制戒治之程序。從而依修正後之規定，僅限
    於「初犯」及「5年後再犯」二種情形，始應先經觀察、勒
    戒或強制戒治程序。倘被告於5年內已再犯，經依法追訴處
    罰，縱其第3次（或第3次以上）再度施用毒品之時間，在初
    犯經觀察、勒戒或強制戒治執行完畢釋放5年以後，已不合
    於「5年後再犯」之規定，且因已於「5年內再犯」，顯見其
    再犯率甚高，原實施觀察、勒戒或強制戒治，已無法收其實
    效，即應依該條例第10條處罰（最高法院95年度第7次刑事
    庭會議決議參照）。準此，茍被告其施用毒品之犯行，前經
    觀察、勒戒或強制戒治執行完畢後，5年內曾因再施用毒品
    之行為，而經法院判處刑罰之處遇程序確定者，縱其係於觀
    察、勒戒或強制戒治執行完畢5年後再為本案施用毒品，應
    認屬「再犯」之範疇，直接適用刑罰處遇之程序。經查，
    被告(1)前於88年間，因施用毒品案件，經本院以88年度毒聲
    字第2230號裁定送觀察、勒戒後，認有繼續施用毒品傾向，
    再經本院以88年度毒聲字第6462號裁定施予強制戒治，嗣因
    停止戒治而出所、撤銷停止戒治而入所，迄至90年12月18日
    執行完畢而釋放。(2)又於92年間，因施用毒品案件，經本院
    以92年度毒聲字第261號裁定施予強制戒治，嗣於93年1月9
    日因毒品危害防制條例新修正而出所。(3)復於95年4月30日
    ，因施用毒品案件，經本院於95年9月4日以95年度訴字第
    491號判處有期徒刑8月確定等情，有臺灣高等法院被告前案
    紀錄表、在監在押全國紀錄表在卷可按，被告既於90年12月
    18日強制戒治執行完畢而釋放後之5年內再犯上開(3)所示之
    施用毒品案件，是其於強制戒治執行完畢而釋放後之5年後
    再犯本案施用第一級毒品犯行，徵諸前開最高法院95年度第
    7次刑事庭會議決議意旨，自應依法予以論罪科刑。
三、論罪科刑
（一）核被告甲○○為事實三部分，係犯毒品危害防制條例第10
      條第1項之施用第一級毒品罪。其持有第一級毒品海洛因
      之低度行為，為施用第一級毒品海洛因之高度行為所吸收
      ，不另論罪。
（二）核被告甲○○為事實四部分，係犯刑法第217條第1項之偽
      造署押罪。
（三）被告所犯所犯上開2罪，犯意各別，行為互殊，且犯罪構
      成要件不同，應予分論併罰。
（四）被告有事實一所載之前案紀錄，並於94年3月19日縮刑期
      滿執行完畢等情，有臺灣高等法院被告前案紀錄表、臺灣
      新竹地方法院檢察署刑案資料查註紀錄表附卷可佐，被告
      前受有期徒刑之執行完畢後，其於5年以內故意再犯本件
      有期徒刑以上之2罪，皆為累犯，應依刑法第47條第1項之
      規定，分別加重其刑。
（五）爰審酌被告無視法令之禁止，前已因施用毒品案件，經裁
      定觀察勒戒、強制戒治後，仍施用足以導致精神障礙及生
      命危險之成癮性毒品，顯無悔改之意，兼以施用毒品所生
      危害以自戕健康為主，又被告為警查獲後，竟為逃避法律
      制裁而冒用胞兄吳學儒名義應訊，先後在附表編號1至8之
      文件上偽造「吳學儒」簽名及按捺指印，企圖影響檢警機
      關偵查追訴犯罪正確對象，兼衡其犯後坦承犯行，態度尚
      稱良好等一切情狀，量處如主文所示之刑，並定其應執行
      之刑。
四、又被告犯本案之2罪，尚未判決確定，因其犯罪時間在96 年
    4月24日以前，且非屬中華民國九十六年罪犯減刑條例第3條
    規定之限制減刑之罪，均依同條例第2條第1項第3款規定，
    分別減其刑期二分之一。
五、沒收
（一）如附表編號1至8所示偽造之「吳學儒」署押，依刑法第21
      9條之規定，不問屬於犯人與否，均宣告沒收之。
（二）另扣案之注射針筒2支，業據被告於偵訊、本院審理中否
      認所有，核與被告於偵訊、本院審理中供述以抽香煙方式
      施用海洛因之施用器具不合，此外，復查無其他證據足認
      為被告所有、供施用海洛因所用之物，自不併予宣告沒收
      。
六、據上論斷，應依刑事訴訟法第273條之1第1項、299條第1項
    前段，毒品危害防制條例第10條第1項，刑法第11條前段、
    第217條第1項、第219條、第47條第1項、第51條第5款，中
    華民國九十六年罪犯減刑條例第2條第1項第3款、第7條，刑
    法施行法第1條之1，判決如主文。
本案經檢察官張凱絜到庭執行職務。
中　　華　　民　　國　　96　　年　　12　　月　　19　　日
                          刑事第三庭法    官    黃美文
以上正本證明與原本無異。
如不服本判決應於收受本判決後10日內向本院提出上訴書狀，其
未敘述上訴理由者，並得於提起上訴後10日內向本院補提理由書
狀 (均須按他造當事人之人數附繕本)「切勿逕送上級法院」。
中　　華　　民　　國　　96　　年　　12　　月　　19　　日
                                    書 記 官    陳怡芳
附錄本案論罪科刑法條全文：
毒品危害防制條例第10條第1項：
施用第一級毒品者，處6月以上5年以下有期徒刑。
刑法第217條第1項：
偽造印章、印文或署押，足以生損害於公眾或他人者，處3年以
下有期徒刑。
附表：
┌──┬───────────────────┬────────────┐
│編號│     偽   造   所   在   位   置      │   偽  造  之  態  樣   │
├──┼───────────────────┼────────────┤
│ 1  │96年3月23日凌晨0時48分許在桃園縣政府警│偽造「吳學儒」簽名3枚及 │
│    │察局平鎮分局龍岡派出所調查筆錄（第一次│按捺己有之指印偽造為吳學│
│    │）（見桃檢96年度毒偵字第1814號偵查卷第│儒之指印6枚。           │
│    │6至7頁）                              │                        │
├──┼───────────────────┼────────────┤
│ 2  │96年3月23日上午8時25分許在桃園縣政府警│偽造「吳學儒」簽名2枚及 │
│    │察局平鎮分局龍岡派出所調查筆錄（第二次│按捺己有之指印偽造為吳學│
│    │）（見同上偵查卷第8至10頁）           │儒之指印8枚。           │
├──┼───────────────────┼────────────┤
│ 3  │吳學儒口卡片影本（見同上偵查卷第12頁）│偽造「吳學儒」簽名1枚及 │
│    │                                      │按捺己有之指印偽造為吳學│
│    │                                      │儒之指印1枚。           │
├──┼───────────────────┼────────────┤
│ 4  │96年3月22日晚上10時50分許，在桃園縣政 │偽造「吳學儒」簽名2枚及 │
│    │府警察局平鎮分局扣押筆錄（見同上偵查卷│按捺己有之指印偽造為吳學│
│    │第15至17頁）                          │儒之指印6枚。           │
├──┼───────────────────┼────────────┤
│ 5  │在桃園縣政府警察局平鎮分局扣押物品目錄│偽造「吳學儒」簽名1枚及 │
│    │表（見同上偵查卷第18頁）              │按捺己有之指印偽造為吳學│
│    │                                      │儒之指印1枚。           │
├──┼───────────────────┼────────────┤
│ 6  │96年3月22日晚上11時許，在桃園縣政府警 │偽造「吳學儒」簽名1 枚及│
│    │察局平鎮分局告知權利通知書（見同上偵查│按捺己有之指印偽造為吳學│
│    │卷第21頁）                            │儒之指印1 枚。          │
├──┼───────────────────┼────────────┤
│ 7  │96年3月23日凌晨0時22分許，在桃園縣政府│偽造「吳學儒」簽名1枚及 │
│    │警察局平鎮分局龍岡派出所逮捕通知（見同│按捺己有之指印偽造為吳學│
│    │上偵查卷第22頁）                      │儒之指印1枚。           │
├──┼───────────────────┼────────────┤
│ 8  │96年3月23日下午4時16分許，在臺灣桃園地│偽造「吳學儒」簽名1枚。 │
│    │方法院檢察署偵查庭之訊問筆錄（見同上偵│                        │
│    │查卷第25頁）                          │                        │
└──┴───────────────────┴────────────┘
